---
title: "Coronavirus Indonesia"
output: 
  flexdashboard::flex_dashboard:
    orientation: rows
    social: menu
    source_code: embed
    vertical_layout: fill
    theme: flatly
runtime: shiny
---

```{js}
$('.navbar-inverse').removeClass('navbar-inverse').addClass('navbar-default');
```

```{r setup, include=FALSE}
# loading packages
library(flexdashboard)
library(httr)
library(jsonlite)
library(tidyverse)
library(plotly)
library(janitor)
library(shiny)
library(DT)
library(geojsonio)
library(leaflet)

# color palette
confirmed_color <- "#5c15a2"
active_color <- "#1f77b4"
recovered_color <- "#15a589"
death_color <- "#a21515"

#==============================================
# loading data corona provinsi
base2 <- "https://api.kawalcorona.com/indonesia/provinsi"
prov.corona.df <- 
  GET(base2) %>%
  content(., "text") %>%
  fromJSON(., flatten = TRUE) %>%
  as.data.frame() %>%
  mutate_if(is.integer, as.numeric) %>%
  rename_all(., ~str_remove(.x, "attributes\\.")) %>%
  clean_names() %>%
  rename("confirmed" = "kasus_posi",
         "recovered" = "kasus_semb",
         "deaths" = "kasus_meni",
         "kode" = "kode_provi")

prov.corona.df$provinsi[prov.corona.df$provinsi == "DKI Jakarta"] <- "Jakarta Raya"
prov.corona.df$provinsi[prov.corona.df$provinsi == "Kepulauan Bangka Belitung"] <- "Bangka Belitung"
prov.corona.df$provinsi[prov.corona.df$provinsi == "Daerah Istimewa Yogyakarta"] <- "Yogyakarta"

base22 <- 'https://raw.githubusercontent.com/yusufsyaifudin/wilayah-indonesia/master/data/list_of_area/regencies.json'
prov.longlat.df <- 
  GET(base22) %>%
  content(., "text") %>%
  fromJSON(., flatten = TRUE) %>%
  as.data.frame() %>%
  group_by(province_id) %>%
  summarise(lat= mean(latitude),
            long= mean(longitude)) %>%
  rename("kode" = "province_id")

# loading data corona indonesia pnpb
base4 <- "https://services5.arcgis.com/VS6HdKS0VfIhv8Ct/arcgis/rest/services/Statistik_Perkembangan_COVID19_Indonesia/FeatureServer/0/query?where=1%3D1&outFields=*&outSR=4326&f=json"
pnpb.corona.df <- 
  GET(base4) %>%
  content(., "text") %>%
  fromJSON(., flatten = TRUE) %>%
  .$features %>%
  mutate_all(as.numeric) %>%
  rename_all(., ~str_remove(.x, "attributes\\.")) %>%
  clean_names() %>%
  rename("confirmed" = "jumlah_kasus_kumulatif",
         "recovered" = "jumlah_pasien_sembuh",
         "deaths" = "jumlah_pasien_meninggal",
         "confirmed_per_day" = "jumlah_kasus_baru_per_hari",
         "recovered_per_day" = "jumlah_kasus_sembuh_per_hari",
         "deaths_per_day" = "jumlah_kasus_meninggal_per_hari") %>%
  mutate(tanggal = seq(as.Date("2020-03-02"), as.Date("2020-03-01") + nrow(.), by = "1 days"))

N <- pnpb.corona.df %>%
  .$confirmed %>% 
  na.omit() %>%
  length()

pnpb.corona.df <- head(pnpb.corona.df, n=N)
```

Summary
=======================================================================
Row
-----------------------------------------------------------------------
### positif {.value-box}

```{r}
valueBox(value = sum(pnpb.corona.df$confirmed_per_day), 
         caption = "Angka Positif Corona", 
         icon = "fas fa-user-md", 
         color = confirmed_color)
```

### kematian {.value-box}

```{r}
valueBox(value = sum(pnpb.corona.df$deaths_per_day), 
         caption = "Angka Kematian Corona", 
         icon = "fas fa-ambulance", 
         color = death_color)
```

### sembuh {.value-box}

```{r}
valueBox(value = sum(pnpb.corona.df$recovered_per_day), 
         caption = "Angka Pasien Sembuh Corona", 
         icon = "fas fa-heartbeat", 
         color = recovered_color)
```

### persen kematian {.value-box}

```{r}
valueBox(value = paste(round(tail(pnpb.corona.df$persentase_pasien_meninggal, n=1) ,digits=2), "%"), 
         caption = "Persentase Kematian Corona", 
         icon = "fas fa-user-md", 
         color = "#f39c12")
```

Row
-----------------------------------------------------------------------
### pertambahan postif {.value-box}

```{r}
valueBox(value = paste("+",pnpb.corona.df[nrow(pnpb.corona.df), "confirmed_per_day"]), 
         caption = "Pertambahan Postif per Hari ini", 
         icon = "fa fa-user-plus", 
         color = confirmed_color)
```

### pertambahan kematian {.value-box}

```{r}
valueBox(value = paste("+",pnpb.corona.df[nrow(pnpb.corona.df), "deaths_per_day"]), 
         caption = "Pertambahan Kematian per Hari ini", 
         icon = "fa fa-user-plus", 
         color = death_color)
```

### pertambahan sembuh {.value-box}

```{r}
valueBox(value = paste("+",pnpb.corona.df[nrow(pnpb.corona.df), "recovered_per_day"]), 
         caption = "Pertambahan Sembuh per Hari ini", 
         icon = "fa fa-user-plus", 
         color = recovered_color)
```

### tanggal update {.value-box}

```{r}
valueBox(value = format(Sys.Date(), "%d %B %Y"), 
         caption = "Tanggal Update", 
         icon = "fa fa-calendar", 
         color = "#f39c12")
```

Row
-----------------------------------------------------------------------
### Data Harian Corona Virus Di Indonesia

```{r}
ggplotly(
  pnpb.corona.df %>% 
  select(c("confirmed", "recovered", "deaths", "tanggal")) %>%
  gather(key = "Status", value = "jumlah", -tanggal) %>%
  ggplot() +  
  geom_line(aes(x=tanggal, y=jumlah, color=Status)) +
  geom_point(aes(x=tanggal, y=jumlah, color=Status)) +
  scale_color_manual(values=c(confirmed_color, death_color, recovered_color)) +
  labs(y="Jumlah Pasien", x="Hari ke", caption="Source: PNPB") +
  theme_minimal()  
)
```

Plot 1
=======================================================================
Row
-------------------------------------
### Top 6 Provinsi Positif Corona

```{r}
ggplotly(
  prov.corona.df %>% 
  arrange(desc(confirmed)) %>%
  head(n = 6) %>% 
  ggplot() + 
  geom_bar(aes(x=reorder(provinsi, +confirmed), y=confirmed), stat="identity", fill=confirmed_color) + 
  coord_flip() +
  labs(y="Jumlah Pasien", x="Provinsi", caption="Source: PNPB") +
  theme_minimal()  
)
```  

### Top 6 Provinsi Kematian Corona

```{r}
ggplotly(
  prov.corona.df %>% 
  arrange(desc(deaths)) %>%
  head(n = 6) %>% 
  ggplot() + 
  geom_bar(aes(x=reorder(provinsi, +deaths), y=deaths), stat="identity", fill=death_color) + 
  coord_flip() +
  labs(y="Jumlah Pasien", x="Provinsi", caption="Source: PNPB") +
  theme_minimal()  
)
```

Row
-------------------------------------
### Top 6 Provinsi Sembuh Corona

```{r}
ggplotly(
  prov.corona.df %>% 
  arrange(desc(recovered)) %>%
  head(n = 6) %>% 
  ggplot() + 
  geom_bar(aes(x=reorder(provinsi, +recovered), y=recovered), stat="identity", fill=recovered_color) + 
  coord_flip() +
  labs(y="Jumlah Pasien", x="Provinsi", caption="Source: PNPB") +
  theme_minimal()  
)
```

### Scatterplot Kematian vs Positif Corona

```{r}
ggplotly(
  prov.corona.df %>%
    ggplot() +
    geom_point(aes(x=deaths, y=confirmed, size=recovered, colour=provinsi)) +
    geom_text(aes(x=deaths, y=confirmed, label= provinsi)) +
    scale_y_log10() +
    scale_x_log10() +
    labs(y="Postif Corona", x="Kematian Corona", caption="Source: Kawal Corona") +
    theme_minimal()+
    theme(legend.position = "none")
)
```

Plot 2
=======================================================================
Row
-----------------------------------------------------------------------

### Input {data-width=300}

```{r}
  selectInput("PROV1", label = h3("Provinsi 1:"), 
    choices = unique(prov.corona.df$provinsi), 
    selected = unique(prov.corona.df$provinsi)[1])

  selectInput("PROV2", label = h3("Provinsi 2:"), 
    choices = unique(prov.corona.df$provinsi), 
    selected = unique(prov.corona.df$provinsi)[2])
```

### Pie Chart 1

```{r}
colors <- c('rgb(92, 21, 162)', #confirmed_color
            'rgb(21, 165, 137)', #recovered_color
            'rgb(162, 21, 21)') #death_color

renderPlotly({
prov.corona.df %>%
  filter(provinsi == input$PROV1) %>%
  select(c("provinsi", "confirmed", "recovered", "deaths")) %>%
  gather(key=provinsi, value=status) %>%
  plot_ly(., labels = ~provinsi, values = ~status, 
          type = 'pie', marker = list(colors = colors)) %>%
    layout(title = paste("Pie Charts Provinsi", as.character(input$PROV1)))
})
```

### Pie Chart 2 

```{r}
renderPlotly({
prov.corona.df %>%
  filter(provinsi == input$PROV2) %>%
  select(c("provinsi", "confirmed", "recovered", "deaths")) %>%
  gather(key=provinsi, value=status) %>%
  plot_ly(., labels = ~provinsi, values = ~status, 
          type = 'pie', marker = list(colors = colors)) %>%
    layout(title = paste("Pie Charts Provinsi", as.character(input$PROV2)))
})
```

Row {data-height=700}
-------------------------------------

### Provinsi Terjangkit


```{r}
ggplotly(
  prov.corona.df %>%
  select(c(3:6)) %>%
  gather(key = "status", value = "jumlah_pasien",  -provinsi) %>%
  ggplot(aes(fill=status, x=reorder(provinsi, -jumlah_pasien), y=jumlah_pasien)) +
  geom_bar(position="stack", stat="identity") +
  scale_fill_manual("status", values = c(confirmed = confirmed_color,
                                         recovered = recovered_color,
                                         deaths = death_color))+
  theme_minimal() +
  theme(axis.text.x = element_text(angle = 90, hjust = 1))+
  labs(y="Jumlah Pasien", x="Provinsi", caption="Source: Kawal Corona")
)
```

Data Tabel
=======================================================================
Row
-------------------------------------
### Tabel Data PNPB

```{r}
pnpb.corona.df %>%
  select(c("tanggal", "hari_ke", "confirmed", "recovered", "deaths")) %>%
  datatable(rownames = FALSE,
            colnames = c("Tanggal", "Hari Ke", "Confirmed", "Recovered", "Death"),
            options = list(pageLength = nrow(pnpb.corona.df), dom = 'tip'))
```   
 
### Tabel Data Kawal Corona
    
```{r}
prov.corona.df %>%
  select(c("provinsi", "confirmed", "recovered", "deaths")) %>%
  datatable(rownames = FALSE,
            colnames = c("Provinsi", "Confirmed", "Recovered", "Death"),
            options = list(pageLength = nrow(prov.corona.df), dom = 'tip'))
```

Peta
=======================================================================
Row
-----------------------------------------------------------------------
### Peta Corona Tiap Provinsi di Indonesia 

```{r}
map <- merge(prov.longlat.df, prov.corona.df, by="kode")

mytext <- paste(
  "<strong> Provinsi ", map$provinsi, "</strong><br>", 
  "Terkonfirmasi Positif :", map$confirmed, 
  sep=" ") %>%
  lapply(htmltools::HTML)

map %>%
  leaflet() %>% 
  addTiles() %>%
  addCircles(lng = ~long, lat = ~lat, weight = 25,
             radius = ~confirmed*35, popup = ~provinsi,
             label =  mytext, color = "purple")
```

Antisipasi
=======================================================================
Row
-----------------------------------------------------------------------
### Q&A on Coronaviruses {.value-box}

```{r}
valueBox(value = "Q&A on Coronaviruses", 
         caption = "Baca selengkapnya - Klik Disini",
         icon = "fa fa-medkit", 
         href = "https://www.who.int/news-room/q-a-detail/q-a-coronaviruses",
         color = death_color)
```

Row
-----------------------------------------------------------------------
### Situs Terpercaya {.value-box}

```{r}
valueBox(value = "Situs Terpercaya Pantau Virus Corona di Indonesia",
         caption = "Baca selengkapnya - Klik Disini",
         icon = "fa fa-medkit", 
         href = "https://www.cnbcindonesia.com/tech/20200318160732-37-145874/simak-ini-6-situs-terpercaya-pantau-virus-corona-di-ri",
         color = death_color)
```

Row
-----------------------------------------------------------------------
### Cara Cuci Tangan yang Benar Menurut WHO {.value-box}

```{r}
valueBox(value = "Cara Cuci Tangan yang Benar Menurut WHO",
         caption = "Tonton Video -  Klik Disini",
         icon = "fa fa-youtube-play", 
         href = "https://www.youtube.com/watch?v=HChg7g6oPjE",
         color = death_color)
```

Row
-----------------------------------------------------------------------
### Menggunakan Masker Tidak Boleh Asal {.value-box}

```{r}
valueBox(value = "Menggunakan Masker Tidak Boleh Asal",
         caption = "Baca selengkapnya - Klik Disini",
         icon = "fa fa-medkit", 
         href = "https://www.cigna.co.id/health-wellness/tips-menggunakan-masker-agar-tak-tertular-virus-corona",
         color = death_color)
```

Tentang
=======================================================================

**Coronavirus Indonesia Dashboard**

Dashboard ini menjelaskan secera sederhana tentang gambaran virus corona di indonesia. Dibuat oleh Ahsan Amri Rohman di Sidoarjo, Jawa Timur. 

**Data**

Data ini diperoleh dari [PNPB](https://bnpb-inacovid19.hub.arcgis.com/datasets/statistik-perkembangan-covid19-indonesia/geoservice) dan [Kawal Corona](https://kawalcorona.com/api/) menggunakan layanan API (Web Service).

**Packages**

Beberapa library yang membantu saya dalam menyelesaikan dashboard ini adalah sebagai berikut.

* flexdashboard - membuat dashboard
* httr - memperoleh data melalui layanan API
* jsonlite - merubah data berformat json menjadi data frame
* tidyverse - merubah / mengatur bentuk data
* plotly - membuat plot interaktif
* janitor - membersihkan data
* DT - membuat data frame interaktif
* leaflet -  membuat peta

**Kontribusi**

Ahsan Amri Rohman,<br> 
Sidoarjo.<br>
[Instagram](https://www.instagram.com/amri.rohman/)
| [Rpubs](https://rpubs.com/amrirohman/)
| [Email](ahsanamrirohman@gmail.com).



